【裁判字號】    97,易,2889
【裁判日期】    971028
【裁判案由】    毒品危害防制條例
【裁判全文】
臺灣臺中地方法院刑事判決              97年度易字第2889號
公  訴  人  臺灣臺中地方法院檢察署檢察官
被      告  甲○○
                    國民
上列被告因違反毒品危害防制條例案件，經檢察官提起公訴（97
年度偵字第13110 號），本院合議庭裁定改以簡式審判程序審理
，判決如下：
    主    文
甲○○持有第一級毒品達一定數量，處有期徒刑壹年。扣案之第
一級毒品海洛因貳拾壹包（其中貳拾包合計淨重壹拾捌點陸壹公
克，空包裝總重肆點玖柒公克，純度百分之貳拾陸點陸玖，純質
淨重肆點玖柒公克；另外壹包淨重零點玖貳公克，空包裝重零點
貳貳公克，純度百分之貳拾捌點肆，純質淨重零點貳陸公克）
，均沒收銷燬之。
    犯罪事實
一、甲○○明知海洛因為毒品危害防制條例第2條第2項第1 款所
    定之第1級毒品，不得非法持有，竟於民國97年5月14日下午
    5 時許，在臺中市○○路與公益路口附近某電子遊藝場內，
    以新臺幣5萬元之代價，向真實姓名、年籍均不詳綽號「雞
    蛋」之成年男子，購入第一級毒品海洛因21包（其中20包合
    計淨重18.61公克，空包裝總重4.97公克，純度26.69%，純
    質淨重4.97公克；另外1包淨重0.92公克，空包裝重0.22 公
    克，純度28.34%，純質淨重0.26公克）後，即基於持有第一
    級毒品海洛因之犯意，而持有第一級毒品海洛因達行政院訂
    定之持有第一級毒品加重其刑之數量標準淨重5公克以上，
    預備供己施用。嗣於翌日即同年月15日晚上9時許，甲○○
    前往臺中縣后里鄉○○村○○街○段61號探訪友人王玉如不
    遇，正準備離去時，適為持本院核發之搜索票至王玉如上開
    處所執行搜索之員警發現，而予以盤查，甲○○即主動交出
    其放置在黑色皮包內之上開第一級毒品海洛因其中20包（合
    計淨重18.61公克，空包裝總重4.97公克，純度26.69%，純
    質淨重4.97公克），惟未併將藏放於鞋底之另1小包第一級
    毒品海洛因（淨重0.92公克，空包裝重0.22公克，純度28
    .34%，純質淨重0.26公克）交出。嗣甲○○因上開持有毒品
    犯行經警解送至臺灣臺中地方法院檢察署時，為該署法警在
    其左腳鞋底處，再扣得其持有之該第一級毒品1小包。
二、案經臺中縣警察局大甲分局報告臺灣臺中地方法院檢察署檢
    察官偵查起訴。
      理  由
一、訊據被告甲○○對於上開犯罪事實坦承不諱，復有扣案之白
    色粉末21小包扣案可資佐證。又本案查扣之白色粉末21包（
    其中20包合計淨重18點61公克，空包裝總重4.97公克，純度
    26.69 %，純質淨重4.97公克；另外1包淨重0.92公克，空包
    裝重0.22公克，純度百分之28.34%，純質淨重0.26公克），
    經送法務部調查局及行政院衛生署草屯療養院鑑驗後，均檢
    出第一級毒品海洛因成分等情，有行政院衛生署草屯療養院
    草療鑑字第0970004694號鑑定書、法務部調查局濫用藥物實
    驗室97年6月23日調科壹字第09723028280號及97年9 月22日
    調科壹字第09700365190號鑑定書各1份附卷可稽，足徵被告
    自白與事實相符，足以採信。從而，本件事證明確，被告持
    有第一級毒品海洛因之犯行堪以認定，應予依法論科。
二、按海洛因係毒品危害防制條例所列管之第一級毒品，毒品危
    害防制條例第2條第2項第1 款定有明文。又按毒品危害防制
    條例第11條第4項規定持有毒品達一定數量，加重其刑至2分
    之1 ，其標準由行政院定之，係明示必應加重，實具有法定
    刑之性質（最高法院94年度臺上字第1301號判決參照）。又
    行政院依毒品危害防制條例第11條第4項之規定，於93年1月
    7日公布、同年月9日施行之「轉讓持有毒品加重其刑之數量
    標準」，其第2條第1款、第2 款規定轉讓、持有第一級毒品
    淨重5 公克以上；第二級毒品淨重10公克以上，應加重其刑
    至2分之1。復按上開加重其刑之數量標準所謂之「淨重」，
    顯係指「純質淨重」而言。如「淨重」係指「摻加其他物品
    之總重」，則可能持有原純質淨重未達5 公克之毒品，因事
    後摻加他物，總重超過5 公克，而變成應加重其刑之不合理
    情形。本案被告持有第一級毒品海洛因21小包（其中20包合
    計淨重18.61公克，空包裝總重4.97公克，純度26.69 %，純
    質淨重4.97公克；另外1包淨重0.92公克，空包裝重0.22 公
    克，純度28.34%，純質淨重0.26公克），已如前述，合計純
    質淨重已達5.23公克，顯已超過該標準所定之淨重5 公克以
    上，甚為明確。是核被告所為，係犯毒品危害防制條例第11
    條第1項、第4項之持有第一級毒品達一定數量罪（即犯該條
    例第11條第1項之持有第一級毒品罪，其持有之淨重達5公克
    以上，而依第11條第4項之規定加重其刑至2分之1 ）。起訴
    書就本案被告持有第一級毒品海洛因之犯行部分，漏未論及
    其持有之數量達淨重5 公克以上之標準，尚有未洽，惟業經
    蒞庭檢察官變更起訴法條如上，基於檢察一體之原則，本院
    自毋庸再行變更起訴法條，附此敘明。又查，95年7月1日修
    正施行之新刑法第62條，將修正前自首係「必減事由」，修
    正為「得減事由」，其立法理由為：「按自首之動機不一而
    足，有出於內心悔悟者，有由於情勢所迫者，亦有基於預期
    邀獲必減之寬典者。對於自首者，依現行規定一律必減其刑
    ，不僅難於獲致公平，且有使犯人恃以犯罪之虞。在過失犯
    罪，行為人為獲減刑判決，急往自首，而坐令損害擴展之情
    形，亦偶有所見。必減主義，在實務上難以因應各種不同動
    機之自首案例。我國暫行新刑律第51條、舊刑法第38條第1
    項、日本現行刑法第42條均採得減主義，既可委由裁判者視
    具體情況決定減輕其刑與否，運用上較富彈性。真誠悔悟者
    可得減刑自新之機，而狡黠陰暴之徒亦無所遁飾，可符公平
    之旨，宜予採用。故於現行文字『減輕其刑』之上，增一『
    得』字。」。是修正後刑法第62條已就行為人自首是否減輕
    其刑，賦予法院就具體個案裁量權限。經查，被告雖於為警
    盤查時，主動交出其所持有之其中20小包第一級毒品海洛因
    ，惟仍私自藏匿1 小包第一級毒品海洛因，直至經警解送至
    臺灣臺中地方法院檢察署時，始為法警發現其鞋底仍藏有第
    一級毒品海洛因1 小包等情，有臺灣臺中地方法院檢察署法
    警吳正方所製作之報告1 紙附卷可證，足徵被告於為警查獲
    之時，並未全盤供出犯行，仍有繼續私藏違禁物之僥倖心態
    ，倘徒以其於為警查獲之時曾主動交出部分第一級毒品海洛
    因，即謂得邀得自首減刑之寬典，無異輕啟枉法倖進之徒投
    機之門，絕非屬良法美意之自首減刑制度之本旨，為維護法
    律秩序之基本原則及尊嚴，發揮法院就具體個案之判決導正
    社會現象之功能，本院認本件被告不宜適用刑法第62條減輕
    其刑之規定，併此敘明。爰審酌被告之素行及犯罪之動機，
    無視於毒品對於國民健康之戕害及國家對於杜絕毒品犯罪之
    禁令，而持有扣案之第一級毒品海洛因數量非微，暨其犯罪
    後坦承犯行，態度尚佳等一切情狀，量處如主文所示之刑，
    以示懲儆。
三、扣案之第一級毒品海洛因21包（其中20包合計淨重18.61 公
    克，空包裝總重4.97公克，純度26.69%，純質淨重4.97公克
    ；另外1包淨重0.92公克，空包裝重0.22公克，純度28.34 %
    ，純質淨重0.26公克），均屬毒品危害防制條例第2條第2項
    第1 款所規定之毒品，不問屬於犯人與否，均應依毒品危害
    防制條例第18條第1 項前段規定，宣告沒收銷燬之。又按鑑
    定毒品時，一般係以傾倒之方式，將包裝袋內之毒品倒出與
    包裝袋分離而秤重，必要時亦會輔以刮杓取袋內粉末，然無
    論依上述何種方式分離，包裝袋內均會有極微量洛因殘留，
    業經法務部調查局於93年3月19日以調科壹字第09300113060
    號函示在案（見司法院編印法官辦理刑事案件參考手冊(一)第
    334 頁）。前揭第一級毒品海洛因，於鑑定書上所載空包裝
    重，當指依上述方式將包裝內第一級毒品海洛因與包裝塑膠
    袋分離所得到之包裝重，惟包裝塑膠袋內仍會有第一級毒品
    海洛因殘留。是用以包裝、裝放前揭第一級毒品海洛因之包
    裝塑膠袋部分，若與其內所包裝之毒品析離時，其與所殘留
    之毒品難以析離，自應全部視為毒品，亦應依毒品危害防制
    條例第18條第1項前段之規定宣告沒收銷燬，併此敘明。
據上論斷，應依刑事訴訟法第273之1條第1 項、第299條第1項前
段，毒品危害防制條例第11條第1項、第4項、第18條第1 項前段
，判決如主文。
本案經檢察官乙○○到庭執行職務。
中    華    民    國    97    年    10    月    28    日
                  刑事第四庭    法  官  郭妙俐
上正本證明與原本無異。
如不服本判決，應於收受送達後10日內向本院提出上訴書狀（應
敘述具體理由並附繕本）。
上訴書狀如未敘述理由，應於上訴期間屆滿後20日內補提理由書
於本院。
                                書記官  蕭榮峰
中    華    民    國    97    年    10    月    28    日
附錄論罪科刑法條
毒品危害防制條例第11條
持有第一級毒品者，處3年以下有期徒刑、拘役或新臺幣5萬元以
下罰金。
持有第二級毒品者，處2年以下有期徒刑、拘役或新臺幣3萬元以
下罰金。
持有專供製造或施用第一、二級毒品之器具者，處1 年以下有期
徒刑、拘役或新臺幣1萬元以下罰金。
持有毒品達一定數量者，加重其刑至二分之一，其標準由行政院
定之。


司法院資訊處製作；財團法人民間司法改革基金會備份。
